臺灣臺北地方法院民事判決　　　　　　 93年度重訴字第478號
原　　　告　甲○○
訴訟代理人　陳欣佑律師
複　代理人　洪士淵律師
被　　　告　麗蓮企業有限公司
法定代理人　戊○○
訴訟代理人　乙○○
　　　　　　陳欽賢律師
　　　　　　林梅玉律師
上列當事人間請求損害賠償事件，本院於中華民國94年10月13日
言詞辯論終結，判決如下：
    主  文
原告之訴及其假執行之聲請均駁回。
訴訟費用由原告負擔。
    事實及理由
一原告主張：被告於民國八十八年一月一日，向原告承租坐落桃
  園縣龜山鄉苦苓一鄰二十五號之三房屋，作為倉庫使用，租賃
  期間自簽約日起至九十五年五月三十一日止，每月租金為新臺
  幣（下同）十八萬八千八百八十九元。詎被告未依各類場所消
  防安全設備設置標準第十二條等規定，在系爭倉庫設置消防設
  備等措施，致系爭倉庫於九十一年五月二十二日深夜，因發生
  火災而燒燬，該修復費用為六百六十八萬三千元。是被告未盡
  善良管理人之注意義務保管租賃物，致租賃物毀損、滅失，原
  告依民法第四百三十二條之規定，自得請求被告賠償上開修復
  費用。另依桃園縣政府消防局調查結果，系爭火災起火原因以
  人為因素引火之可能性較大，起火點有二處，應可合理懷疑為
  被告員工之故意或重大過失行為所致，被告依民法侵權行為及
  承租人失火責任之規定，亦應負擔賠償責任云云。並聲明：(一)
  被告應給付原告六百六十八萬三千元，及自九十一年五月二十
  二日起至清償日止，按年息百分之五計算之利息。(二)願供擔保
  ，請准宣告假執行。
二被告則以：
(一)被告固向原告承租系爭倉庫，系爭倉庫於九十一年五月二十二
  日深夜，因發生火災而燒燬，惟被告承租系爭倉庫後，已依各
  類場所消防安全設備設置標準第十二條等規定，委由訴外人隆
  安消防器材有限公司（下稱隆安公司）設置授信總機感知器、
  屋頂自動滅火器、一般滅火器等消防設備，並委由訴外人中興
  保全股份有限公司設置保全措施，且該倉庫放置衛浴設備等非
  易燃物品，中間留有通道，被告並未有違反善良管理人注意義
  務之情事。
(二)另依桃園縣政府消防局之火災原因調查報告書，系爭火災經勘
  查清理起火處，僅發現被火嚴重燒燬塌陷之鐵架、浴衛設備外
  ，未發現有任何引火物，研判起火原因以人為因素引火之可能
  性較大，則系爭倉庫既係遭人為縱火，被告自無任何過失可言
  。且依臺灣桃園地方法院檢察署（下稱桃園地檢署）九十四年
  五月三十一日桃檢惟紀查字第三號函明載：「前開火災案件經
  桃園縣政府消防局鑑定後，將鑑定報告函送桃園縣政府警察局
  龜山分局，經該分局函送本署分九十一年度他字第二六八六號
  案件偵辦，該案業已於九十一年十二月二十八日，以查無犯罪
  事證簽結。」更足以證明被告就本件火災之發生，並無故意或
  過失之責任。
(三)另系爭倉庫燒燬後原告尚未進行修復，僅提出訴外人己○○、
  丁○○出具之估價單，即主張其受有六百六十八萬三千元之損
  害，尚難謂已就損害為適當之證明。再者，系爭倉庫之回復原
  狀，應以租賃物毀損前之狀態為依據，應參酌系爭倉庫之原始
  設計、建材、設備等，再扣除折舊，方為適法。又依租賃契約
  第八點其他約定事項中第三款約定，系爭倉庫應由原告負責投
  保火險，惟原告卻未為租賃物之利益投保房屋火險，致租賃物
  遭祝融燒燬，而未能由保險理賠來填補損害，原告就損害之發
  生與有過失，則系爭房屋因失火而燒燬，該損害應由原告負擔
  ，與被告無涉。
(四)又系爭倉庫業經燒燬無法使用，已不能達租賃之目的，原告並
  已構成給付不能，依民法第一百七十九條之規定，應返還被告
  押租金五十萬元，及原告已預先開立之六個月租金支票共一百
  零二萬六千元，若認為被告應對原告負擔損害賠償責任，被告
  亦以對原告之上開不當得利請求權，相互抵銷。
(五)聲明：原告之訴及假執行之聲請均駁回；如受不利之判決，願
  預供擔保，請准宣告免為假執行。
三兩造不爭執之事實：
(一)被告於八十八年一月一日，向原告承租系爭倉庫，租賃期間自
  簽約日起至九十五年五月三十一日止，每月租金十八萬八千八
  百八十九元，嗣系爭倉庫於九十一年五月二十二日深夜，因發
  生火災而燒燬，為兩造所不爭執，有租賃契約、桃園縣政府消
  防局火災證明書在卷可稽。
(二)系爭火災經桃園縣政府消防局調查結果，認為系爭火災經勘查
  暨清理起火處，僅發現被火嚴重燒燬塌陷之鐵架、浴衛設備外
  ，未發現有任何引火物，而勘查起火處未發現有自燃之化學物
  品存在，故似應排除化學物品自燃引火之可能性，且檢視起火
  戶電源開關燒損情形，發現東側倉庫辦公室總電源開關燒損，
  無熔絲開關為跳脫狀態，顯示起火戶為通電狀態，惟據丙○○
  談話筆錄記載倉庫電燈已關閉，似應排除電氣因素引火之可能
  性，故綜合研判起火原因以人為因素引火之可能性較大等情，
  為兩造所不爭執，有該火災原因調查報告書在卷足憑。
(三)系爭火災經桃園地檢署九十一年度偵字第二六八六號偵查後，
  以查無犯罪事證簽結，為兩造所不爭執，有桃園地檢署九十四
  年五月三十一日桃檢惟紀查字第三號函在卷可證，復經本院調
  閱該卷宗，查閱屬實。
四得心證之理由：
  本件兩造所爭執之處，應在於系爭火災是否被告員工之故意或
  重大過失行為所致？
(一)按因故意不法侵害他人之權利者，負損害賠償責任。依民法第
  一百八十四條第一項前段定有明文。次按承租人應以善良管理
  人之注意，保管租賃物，租賃物有生產力者，並應保持其生產
  力。承租人違反前項義務，致租賃物毀損、滅失者，負損害賠
  償責任。但依約定之方法或依物之性質而定之方法為使用、收
  益，致有變更或毀損者，不在此限。租賃物因承租人之重大過
  失，致失火而毀損、滅失者，承租人對於出租人負損害賠償責
  任。民法第四百三十二條、第四百三十四條定有明文。再按「
  承租人應以善良管理人之注意保管租賃物，如違反此項義務，
  致租賃物毀損滅失者，應負損害賠償責任，固為民法第四百三
  十二條所明定。惟租賃物因承租人失火而毀損滅失者，同法第
  四百三十四條既已減輕承租人之注意義務，而以承租人有重大
  過失為其賠償責任發生之要件，出租人即不得仍依承租人應如
  何保管租賃物之一般規定，向承租人為損害賠償之請求。」、
  「民法第四百三十四條所謂重大過失，係指顯然欠缺普通人應
  盡之注意而言，承租人之失火，縱因欠缺善良管理人之注意所
  致，而於普通人應盡之注意無欠缺者，不得謂有重大過失。」
  最高法院分別著有三十年上字第七二一號、二十二年上字第二
  五五八號判例。
(二)查系爭倉庫乃因發生火災而燒燬，已如前述，依前開說明，承
  租人即被告除有故意致發生火災外，僅就有重大過失致發生火
  災，依民法第四百三十四條之規定，負擔損害賠償責任。則原
  告主張被告未盡善良管理人之注意義務保管租賃物，致租賃物
  毀損、滅失，應依民法第四百三十二條之規定，負擔賠償責任
  云云，顯屬無據。
(三)另原告主張依桃園縣政府消防局調查結果，系爭火災起火原因
  以人為因素引火之可能性較大，起火點有二處，應可合理懷疑
  為被告員工之故意重大過失行為所致等情，惟被告否認之，則
  依民事訴訟法第二百七十七條所規定舉證責任分配之法則，原
  告自應就系爭火災為被告員工之故意或重大過失行為所致，此
  一有利於己之事實，負舉證之責任。查依證人丙○○證稱：伊
  之前為被告員工，系爭倉庫發生火災那天伊有上班，伊上班時
  間從早上九點到下午六點，被告在系爭倉庫設有一個鐵桶，厚
  度是一點五公分半，長、寬、高大約一點五公尺，上面有開口
  ，是作為貨物的廢棄物焚化使用，火災發生當天有燒一些小木
  頭等，從早上大約十點多開始燒，到下午五點用水管澆熄後再
  用推高機推進去，伊有跳進去鐵桶裡面確認火已經全部熄滅，
  伊當天加班到晚上八點半，系爭火災發生原因與伊無關，且被
  告在系爭倉庫有設置消防設備及中興保全系統，包括滅火器放
  在地上，天花板有噴灑裝置，也有火災感應器等語。又證人庚
  ○○證稱：伊為位在系爭倉庫隔壁之翔煜企業有限公司（下稱
  翔煜公司）員工，系爭倉庫距離翔煜公司差不多有一百公尺，
  火災發生時伊剛好在翔煜公司裡，那時風很大，伊有聞到煙味
  ，伊沒有進去系爭倉庫查看，伊並沒有看到系爭火災是如何發
  生的等語。是依證人丙○○、庚○○上開所述，並無法證明系
  爭火災之發生，係被告員工之故意或重大過失行為所致。
(四)又依各類場所消防安全設備設置標準第十二條第二款第十一目
  、第十四條第二款、第十五條、第十九條規定，倉庫為乙類場
  所，總樓地板面積分別在一百五十平方公尺、五百平方公尺以
  上之乙類場所，應設置滅火器、室內消防栓設備、火警自動警
  報設備。查被告於承租系爭倉庫後，即委由隆安公司安裝授信
  總機感知器、懸吊式屋頂自動滅火器等消防設備，此有隆安公
  司九十四年三月二十日函文在卷可證（見本院卷二第五十四頁
  ），亦經證人丙○○證述屬實，且系爭倉庫發生火災後，經桃
  園縣政府消防局調查結果，研判起火原因以人為因素引火之可
  能性較大，亦如前述，則系爭倉庫既係遭人為因素引火而發生
  火災，被告自無從防範，難認被告有應防止而不予防止之重大
  過失。此外，原告始終不能提出其他證據，以證明系爭火災為
  被告員工之故意或重大過失行為所致。故原告主張系爭火災為
  被告員工之故意或重大過失行為所致，被告依民法侵權行為及
  承租人失火責任之規定，應負擔賠償責任云云，即屬無據。
五從而，原告依民法第四百三十二條、侵權行為及承租人失火責
  任之規定，請求被告給付六百六十八萬三千元，及自九十一年
  五月二十二日起至清償日止，按年息百分之五計算之利息，為
  無理由，應予駁回。
六又原告之訴既經駁回，其假執行之聲請，因訴之駁回而失所附
  麗，不應准許。
七本件事證已臻明確，兩造其餘主張、陳述及所提證據，經審酌
  與本院前揭判斷不生影響，毋庸再予審酌，併此敘明。
八訴訟費用負擔之依據：民事訴訟法第七十八條。
中　　華　　民　　國　　94　　年　　10　　月　　31　　日
  　　　　　　　　　民事第六庭法　　　官  姜悌文
以上正本係照原本作成
如對本判決上訴，須於判決送達後20日內向本院提出上訴狀，並
依上訴利益繳納上訴費。
中　　華　　民　　國　　94　　年　　11　　月　 　3　　日
                              法院書記官　蔡炎暾
